臺灣高等法院臺中分院刑事裁定　　　　　100年度聲字第788號
聲　請　人
即　被　告　許中平
上列被告因違反毒品危害防制條例案件（本院100年度上訴字第
616號），聲請具保停止羈押，本院裁定如下：
    主  文
聲請駁回。
    理  由
一、本件聲請人即被告（下稱被告）許中平因違反毒品危害防制
    條例案件，前經本院認為有刑事訴訟法第101條第1項第1款
    、第3款之情形，非予羈押，顯難進行審判者，而有羈押之
    必要，執行羈押。
二、聲請意旨略以：按被告經法官訊問後，雖有第101條第1項或
    第101條之1各款所定情形之一而無羈押之必要者，得逕命具
    保、責付或限制住居，刑事訴訟法第101條之2定有明文。惟
    查，羈押之目的在保全刑事執行程序，則縱使被告所涉為毒
    品販賣罪，然被告並無串供之虞或其他使案情影響刑事訴訟
    、執行之必要程序時，則亦顯然欠缺羈押之必要性。又按被
    告經法官訊問後，認為犯罪嫌疑重大，而有下列情形之一，
    非予羈押，顯難進行追訴、審判或執行者，得羈押之；被告
    所犯為死刑、無期徒刑或最輕本刑5年以上有期徒刑之罪者
    ，刑事訴訟法第101條第1項第3款固定有明文。然大法官會
    議解釋第665號解釋理由書中闡釋憲法第8條第1項前段規定
    ：「人民身體之自由應予保障」，羈押作為刑事保全程序時
    ，旨在確保刑事訴訟程序順利進行，使國家刑罰權得以實現
    ，惟羈押係拘束刑事被告身體自由，並將之收押於一定處所
    ，乃干預身體自由最大之強制處分，使刑事被告與家庭、社
    會及職業生活隔離，非特予其心理上造成嚴重打擊，對其名
    譽、信用等人格權之影響甚為重大，自僅能以之為保全程序
    之最後手段，允宜慎重從事（大法官會議解釋釋字第392、
    653號意旨參照）。本案已行詰問完畢，其他事證已調查結
    束，審判程序既進行完畢，應無使案情晦晤之危險，即無非
    予羈押，顯難進行訴訟、追訴審判之羈押必要性。又被告家
    中雙親年歲老邁，母親身患多重慢性疾病及嚴重脊椎彎曲，
    父親右腳足踝骨折併發開放性傷口，且家中經濟負擔及照顧
    之責都由被告一人獨自承擔，實因被告一時失慮，觸及法網
    ，羈押至今多時，內心知痛、懺悔，更加百感悔悟，為盡孝
    道扶養之責，想及家中情景，心急如焚，無法安心執行，期
    待之枕，殷殷可見，更擔心家中一切事務，故請求具保候傳
    ，被告當遵期到庭，不敢違誤云云。
三、按被告經法官訊問後，認為犯罪嫌疑重大，而有逃亡或有事
    實足認為有逃亡之虞者，或所犯為死刑、無期徒刑或最輕本
    刑為5年以上有期徒刑之罪者，非予羈押，顯難進行審判，
    得羈押之，刑事訴訟法第101條第1項第1、3款定有明文。而
    所謂之羈押，乃拘禁被告之強制處分，其目的係在於保全證
    據、確保刑事訴訟程序之進行及刑罰權之執行。是被告經法
    官訊問後，究竟有無刑事訴訟法第101條第1項各款之情形，
    均屬事實問題，法院應按訴訟之程度，卷證資料及其他一切
    情事斟酌之。次按刑事訴訟法第101條第1項第3款規定之羈
    押，係因被告所犯為死刑、無期徒刑或最輕本刑為5年以上
    有期徒刑之罪者，其可預期判決之刑度既重，該被告為規避
    刑罰之執行而妨礙追訴、審判程序進行之可能性增加，國家
    刑罰權有難以實現之危險，該規定旨在確保訴訟程序順利進
    行，使國家刑罰權得以實現，以維持重大之社會秩序及增進
    重大之公共利益，其目的洵屬正當。又基於憲法保障人民身
    體自由之意旨，被告犯上開條款之罪嫌疑重大者，仍應有相
    當理由認為其有逃亡、湮滅、偽造、變造證據或勾串共犯或
    證人等之虞，法院斟酌命該被告具保、責付或限制住居等侵
    害較小之手段，均不足以確保追訴、審判或執行程序之順利
    進行，始符合該條款規定，非予羈押，顯難進行追訴、審判
    或執行之要件，此際羈押乃為維持刑事司法權有效行使之最
    後必要手段，於此範圍內，尚未逾越憲法第23條規定之比例
    原則，符合司法院釋字第392號、第653號、第654號解釋意
    旨，與憲法第8條保障人民身體自由及第16條保障人民訴訟
    權之意旨，尚無違背（司法院大法官會議釋字第665號解釋
    參照）。
四、本院查：被告所犯為涉嫌販賣第一級毒品罪，為屬最輕本刑
    為5年以上有期徒刑之罪，且其犯罪嫌疑重大，現業經本院
    判處應執行有期徒刑13年在案，自有刑事訴訟法第101條第1
    項第3款所定之情形（所犯為死刑、無期徒刑或最輕本刑為5
    年以上有期徒刑之罪者）。衡諸被告現已受重刑之諭知，非
    無逃匿以規避將來刑罰執行之可能性，顯有相當理由認為其
    有逃亡之虞，若現准其具保、責付或限制住居等侵害較小之
    手段，均不足以確保將來審判及執行程序之順利進行。再者
    ，日前員警依法執行拘提時，被告為抗拒拘提而有脫逃之舉
    ，亦時有所聞，是本院認其非無逃亡之虞，亦有同法第101
    條第1項第1款所定之情形（有逃亡之虞），準此為確保日後
    審判之順利進行及刑罰之執行，認仍有繼續羈押之必要。綜
    上，本件羈押原因尚未消滅，所請具保停止羈押，自難准許
    ，應予駁回。至聲請意旨另以被告之家庭經濟及其父母需照
    料等因素請求交保一節，核與考量羈押被告與否無關，亦非
    法定停止羈押之原因，尚不能作為具保停止羈押之理由，併
    此敘明。
中    華    民    國   100    年    5     月    5     日
            刑事第八庭  審判長法  官  羅  得  村
                              法  官  簡  源  希
                              法  官  劉  榮  服
以上正本證明與原本無異。
如不服本裁定，應於收受送達後五日內向本院提出抗告書狀（須
附繕本）。
                              書記官  江  玉  萍
中    華    民    國   100    年    5     月    5     日